【裁判字號】    94,訴,74
【裁判日期】    950922
【裁判案由】    違反槍砲彈藥刀械管制條例等
【裁判全文】
臺灣高雄地方法院刑事判決                94年度訴字第74號
    公  訴  人  臺灣高雄地方法院檢察署檢察官
    被      告  己○○
                        （現於臺灣高雄監獄執行中）
    指定辯護人  本院公設辯護人庚○○
    被      告  甲○○
                        （現於臺灣高雄第二監獄執行中）
    指定辯護人  本院公設辯護人丁○○
    被      告  丙○○
    選任辯護人  顏福松律師
上列被告等因槍砲彈藥刀械管制條例等案件，經檢察官提起公訴
（93年度偵字第23104 號、94年度偵字第479 號），本院判決如
下：
    主  文
甲○○共同未經許可持有手槍，處有期徒刑陸年陸月，併科罰金
新台幣貳拾萬元，罰金如易服勞役，以罰金總額與陸個月之日數
比例折算。扣案如附表一編號1 、2 、3 所示制式手槍沒收。
丙○○共同未經許可持有手槍，處有期徒刑柒年，併科罰金新台
幣貳拾伍萬元，罰金如易服勞役，以罰金總額與陸個月之日數比
例折算。扣案如附表一編號1 、2 、3 所示制式手槍沒收；又變
造國民身分證，足以生損害於公眾及他人，處有期徒刑肆月，李
福榮國民身分證所換貼之「丙○○」照片壹張沒收。應執行有期
徒刑柒年貳月，併科罰金新台幣貳拾伍萬元，罰金如易服勞役，
以罰金總額與陸個月之日數比例折算。扣案如附表一編號1 、2
、3 所示制式手槍、李福榮國民身分證所換貼之「丙○○」照片
壹張沒收。
己○○無罪。
    事  實
一、丙○○、甲○○明知未經中央主管機關許可，不得持有槍砲
    彈藥刀械管制條例管制之違禁物，竟於不詳時間起至93年11
    月14日止，共同未經許可即無故持有附表一編號1 至3 所示
    之制式手槍（含彈匣3 個）及數目不詳供附表一編號1 至3
    所示制式手槍發射之子彈。嗣丙○○聽聞姓名不詳、綽號「
    阿德」之成年男子陳述高雄市前鎮區里長陳瑞山之言行不佳
    ，遂對陳瑞山心生不滿，丙○○與甲○○基於恐嚇危害安全
    之犯意聯絡，於93年10月23日19時38分許，由丙○○持附表
    編號3 所示之制式手槍、甲○○持附表編號1 所示之制式手
    槍，搭乘計程車至陳瑞山位於高雄市○鎮區○○里○道○街
    26號住處（下稱陳瑞山住處），由丙○○持槍向陳瑞山住處
    連續射擊32發子彈以示警告，甲○○則持槍站立在旁警戒。
    旋丙○○、甲○○到高雄市○○區○○街23號17樓（起訴書
    誤繕為25號15樓）由戊○○（另案通緝中）承租住處（下稱
    果峰街處所），以逃避警方查緝，嗣警於93年11月14日20時
    40分許，在果峰街處所內查獲丙○○，甲○○則跳窗逃逸，
    後持折疊刀拒捕，並以該刀砍傷追緝之警員（甲○○所涉妨
    害公務部分業經臺灣高等法院高雄分院94年度上訴字第1939
    號判決確定），而丙○○則於93年11月15日帶同警方於高雄
    縣鳥松鄉○○路本昌巷324 號空屋旁之花圃盆栽內查扣附表
    一編號1 、2 、4 所示之制式手槍（含彈匣2 個）及子彈，
    另於93年11月25日17時許，帶到高雄市前鎮區○○○路與金
    鞏橋旁查扣附表一編號3 、5 所示之制式手槍（含彈匣1 個
    ）及子彈，而悉上情。
二、丙○○為規避警察盤查，心生變造國民身分證以供己使用之
    意，取得不知情友人李福榮之身分證1 張，於93年5 月間某
    日，在高雄縣、市某飯店，以換貼自己照片之方式，而變造
    上開身分證，足以生損害於戶政機關對身分證管理之正確性
    及李福榮本人。嗣警於93年11月14日20時40分許，在果峰街
    處所內查獲丙○○時，扣得上開變造國民身分證1 張。
三、案經高雄市政府警察局新興分局、前鎮分局報告臺灣高雄地
    方法院檢察署檢察官偵查起訴。
    理  由
甲、有罪部分（即被告丙○○、甲○○部分）：
壹、程序事項：
一、按被告以外之人於審判外之陳述，雖不符前4 條（刑事訴訟
    法第159 條之1 、第159 條之2 、第159 條之3 、第159 條
    之4）之 規定，而經當事人於審判程序同意作為證據，法院
    審酌該言詞陳述或書面陳述作成時之情況，認為適當者，亦
    得為證據，刑事訴訟法第159 條之5 第1 項定有明文。證人
    蔣寶鳳、吳佩珊於警詢之陳述，均經被告丙○○、甲○○及
    辯護人同意作為證據（見本院95年2 月27日準備程序筆錄第
    3 頁、95年6 月22日準備程序筆錄第3 頁），本院審酌上開
    證人於警詢之陳述未受人情壓力，依上開說明，證人蔣寶鳳
    、吳佩珊於警詢之陳述得為證據。
二、按被告以外之人於偵查中向檢察官所為之陳述，除顯有不可
    信之情況者外，得為證據，刑事訴訟法第159 條之1 第2 項
    定有明文。證人即同案被告丙○○、甲○○於檢察官偵查中
    之證述，均經具結（見93年度偵字第23104 號卷第11、12頁
    ），且係在偵查庭，並無受刑求逼供之情形，係出於自由意
    思而為之陳述，並無顯不可信之情況，依上開說明，證人丙○○、甲○○於偵查中之證言，關於他同案被告甲○○、丙○○部分得為證據。
貳、實體事項：
一、訊據被告丙○○固坦承持有扣案附表一所示之制式手槍、子
    彈，因聽聞綽號「阿德」之成年男子陳述陳瑞山做人不佳，
    即對陳瑞山不滿，於上開時間夥同甲○○，由丙○○持附表
    一編號3 所示之制式手槍、甲○○持附表一編號1 所示之制
    式手槍，至陳瑞山住處後，由丙○○持槍向陳瑞山住處連續
    射擊32發子彈，甲○○則持槍站立在旁。旋丙○○與甲○○
    到果峰街處所，嗣為警於93年11月14日20時40分許，在果峰
    街處所查獲。丙○○於93年11月15日帶同警方於高雄縣鳥松
    鄉○○路本昌巷324 號空屋旁之花圃盆栽內查扣附表一編號
    1 、2 、4 所示之制式手槍（含彈匣2 個）及子彈，且於93
    年11月25日17時許，帶到高雄市前鎮區○○○路與金鞏橋旁
    查扣附表一編號3 、5 所示之制式手槍（含彈匣1 個）及子
    彈。另丙○○取得不知情友人李福榮之身分證1 張，於93年
    5 月間，在高雄縣、市某飯店，以換貼自己照片之方式，而
    變造上開身分證，丙○○在果峰街處所為警查獲時，扣得上
    開變造國民身分證1 張之事實，惟辯稱：附表一所示之制式
    手槍（含彈匣3 個）、子彈與臺灣台南地方法院94年度重訴
    字第31號案件所使用之制式手槍相同，屬同一案件云云。辯
    護意旨略以：本案係同一事件重行起訴云云。被告甲○○固
    坦承持有附表一所示之制式手槍，有與丙○○一同持槍到陳
    瑞山家，由丙○○向陳瑞山住處開32發子彈，惟矢口否認有
    何恐嚇之犯意聯絡，辯稱：丙○○找我去放砲（即試槍），
    沒有事先跟我說要去哪裡，本件槍枝與台南命案係屬相同的
    槍云云。辯護意旨略以：甲○○當時以為要去試槍，並無跟
    丙○○有恐嚇之犯意聯絡，被告甲○○持有槍彈部分與臺灣
    台南地方法院94年度重訴字第18號案件之槍枝相同云云。經
    查：
（一）被告丙○○、甲○○共同持有制式手槍、子彈部分：
1、被告丙○○夥同被告甲○○，於93年10月23日19時38分許，
   由被告丙○○持附表一編號3 所示之制式手槍、被告甲○○
   持附表一編號1 所示之制式手槍，至陳瑞山住處，由被告丙○○持槍向陳瑞山住處連續射擊32發子彈，被告甲○○則持
   槍站立在旁警戒之事實，業經被告甲○○於本院審理中陳述
   稱：我持有手槍1 支，是丙○○於93年10月23日下午交給我
   的，說要找我一起去放炮，我知道就是去開槍，但我不知道
   原因，我與丙○○一起坐車到陳瑞山住處，下車後丙○○就
   進去，我在外面等，後來聽到住處內傳來槍聲很多發，後來
   丙○○出來，我將丙○○交給我的手槍歸還等語（見本院卷
   （一）第29頁），證人即同案被告甲○○於本院審理中結證
   稱：是丙○○找我去陳瑞山住處開槍等語（見本院95年8 月
   22日審判筆錄第12至13頁）；證人即同案被告丙○○於偵訊
   中結證稱：一個綽號「阿德」之人跟我說「瑞山」做人不好
   ，我才去開槍的，至陳瑞山住處時，我持制式手槍朝陳瑞山
   住處開32槍，甲○○也拿一把槍在旁等我等語（見93年度偵
   字第23104 號卷第6 、7 頁），另於本院審理中結證稱：到
   陳瑞山家開槍是吳明德介紹給我的朋友，他跟我說陳瑞山做
   人不好，我找甲○○一起去陳瑞山家開槍，開槍前我先到窗
   戶去看，裡面電燈有開沒有人在，我開槍目的在嚇陳瑞山，
   我要進去時叫甲○○在旁邊等，我試槍的過程，甲○○都全
   程在場等語（見本院95年8 月22日審判筆錄第16、19、20頁
   ），而證人即陳瑞山之妻蔣寶鳳於警詢中證稱：於93年10月
   23日19時20分許，我居住之高雄市○鎮區○○里○道○街26
   號住處，遭人由車庫向屋內射擊，當時我們人都在樓上，沒
   有人受傷等語（見警卷第1 頁），證人吳佩珊於警詢中證稱
   ：當日見到一部計程車從我家門口經過，快到家門口時，有
   一胖一瘦男子從我旁邊走過，我在按家中遙控器時，又轉頭
   看那2 名男子，看到胖子右手持有1 把手槍，另一名瘦子戴
   眼鏡把雙手放在上衣口袋，警方提供丙○○、甲○○的相片
   ，是我見到穿花格子之微胖男子及瘦高戴眼鏡穿紅色外套男
   子等語（見警卷第2 頁）。上開證人對於被告丙○○持槍向
   陳瑞山家開槍之證述，大致相符，並無矛盾之處，堪可採信
   。而被告丙○○持附表一編號3 所示制式手槍至陳瑞山家射
   擊32槍之情，有內政部警政署刑事警察局94年3 月1 日刑鑑
   字第0940028669號函、94年2 月27日刑鑑字第0930216311號
   槍彈鑑定書在卷可查（見本院卷第151 、152 頁），另附表
   一編號1 、3 所示之制式手槍，均具有殺傷力之事實，有內
   政部警政署刑事警察局93年12月1 日、94年1 月10日刑鑑字
   第0930230520、0000000000號槍彈鑑定書在卷可查（見本院
   卷（一）第49、57頁），堪信上開事實為真正。
2、被告丙○○、甲○○至陳瑞山住處開槍後，被告丙○○、甲○○即到果峰街處所，以逃避警方查緝，嗣警於93年11月14
   日20時40分許，在果峰街處所內查獲被告丙○○，被告甲○○則跳窗逃逸，後持折疊刀拒捕，並以該刀砍傷追緝之警員
   ，而被告丙○○則於93年11月15日帶同警方於高雄縣鳥松鄉
   ○○路本昌巷324 號空屋旁之花圃盆栽內查扣附表一編號1
   、2 、4 所示之制式手槍（含彈匣2 個）及子彈，另於93年
   11月25日17時許，帶到高雄市前鎮區○○○路與金鞏橋旁查
   扣附表一編號3 、5 所示之制式手槍（含彈匣1 個）及子彈
   之事實，除經被告丙○○、甲○○自白外，復有本院94年度
   訴字第828 號判決、內政部警政署刑事警察局93年12月1 日
   、94年1 月10日刑鑑字第0930230520、0000000000號槍彈鑑
   定書在卷可查（見本院卷（一）第49、57頁、本院卷（二）
   第27至38頁），足認上開事實為真正。
3、被告丙○○、甲○○雖均辯稱：附表所示之制式手槍與臺灣
   台南地方法院94年度重訴字第18、31號案件所持之制式手槍
   相同，均係吳明德在91年間交付即共同持有至93年11月14日
   云云，惟查：被告丙○○、甲○○所涉陳宏益案件，分別經
   臺灣台南地方法院94年度重訴字第31、18號案件、臺灣高等
   法院台南分院95年度上重訴字第33號案件審理，而上開陳宏
   益案件中，殺害陳宏益之槍枝並無扣案，而警方於現場採證
   時，將該貫穿被害人陳宏益身體之子彈，送請內政部警政署
   刑事警察局檢驗結果：「送鑑彈頭1 顆，認係已擊發口徑9mm
   （9*19mm）銅包衣彈頭，其上僅餘3 條來復線」，此有上開
   案件判決在卷可查（見本院卷（二）第39至55、83至92頁）
   ，本院將扣案如附表所示之制式手槍與陳宏益命案扣案之子
   彈，送請內政部警政署刑事警察局比對鑑定，認送鑑手槍3
   支（槍枝管制編號分別為0000000000、0000000000、000000
   0000）與本局91年7 月31日刑鑑字第0910194557號槍彈鑑定
   書「陳宏益遭槍擊案」內之彈頭1 顆比對結果，因「陳宏益
   遭槍擊案」彈頭上之來復線特徵紋痕不足，無法確認係由何
   槍枝所擊發；惟依該彈頭上之紋痕研判完整彈頭來復線應為
   陸條右旋，故可排除由槍枝管制編號0000000000號槍枝（肆
   條右旋）所擊發之可能，此有內政部警政署刑事警察局94年
   10月26日刑見字第0940113574號函在卷可查（見本院卷（一
   ）第194 頁），依上開函文比對結果，本院無從認定扣案如
   附表一所示之制式手槍與被告丙○○、甲○○在臺灣台南地
   方法院94年度重訴字第31、18號案件、臺灣高等法院台南分
   院95年度上重訴字第33號案件所用之制式手槍係屬相同。至
   於被告丙○○、甲○○均稱扣案如附表一所示手槍、子彈，
   係吳明德於91年間交付云云，然吳明德業於93年2 月28日死
   亡，此有臺灣高雄地方法院檢察署93年度偵字第24778 號不
   起訴處分書在卷可查，故本件扣案如附表一所示之手槍，亦
   無法經由傳喚證人吳明德證明係由其本人於91年間所交付，
   而被告丙○○、甲○○亦未能提出其他人證，證明扣案如附
   表一所示之手槍係由吳明德自91年間某日交付，被告丙○○
   、甲○○於臺灣台南地方法院94年度重訴字第31、18號案件
   中所用之槍枝即扣案如附表一所示之手槍，本院認臺灣台南
   地方法院94年度重訴字第31、18號案件中所涉2 枝槍枝，均
   未扣案，其中1 枝有發射子彈1 顆，另1 枝未曾發射子彈，
   上開未發射子彈之槍枝無從證明與本件扣案如附表一所示之
   手槍有關，至於有發射子彈之槍枝，依據前開內政部警政署
   刑事警察局94年10月26日刑見字第0940113574號函文，亦無
   法證明與本件扣案如附表一所示之手槍雷同，被告丙○○、
   甲○○在本案中係屬共同被告，二人利害關係一致，被告丙○○、甲○○上開有利於己之辯稱，無從證明，難以採信。
   本院認被告丙○○、甲○○共同於不詳時間起至93年11月14
   日持有扣案如附表所示之制式手槍、子彈，事證明確。
（二）被告丙○○、甲○○共同恐嚇部分：
1、被告丙○○坦承到陳瑞山住處持槍射擊32發子彈係恐嚇行為
   （見本院95年6 月22日準備程序筆錄第2 頁），而被告甲○○則辯稱：無恐嚇之犯意云云，關於被告丙○○恐嚇行為之
   論述，前已敘明，而依上開論述，被告甲○○事先已知被告
   丙○○所言「試槍」係指開槍之意，而兩人所到試槍之地點
   係位於有人居住之處所，衡諸常情，被告甲○○、丙○○持
   具有殺傷力之手槍，至住宅區朝有人居住之房屋開槍，造成
   人死亡、受傷之可能性甚高，依被告甲○○之年齡、經驗、
   知識程度以觀，被告甲○○應知被告丙○○持槍朝被害人陳
   瑞山住處開槍應屬恐嚇之意，被告甲○○仍一同持槍在旁警
   戒，被告甲○○前揭所辯不足採信。本件被告丙○○、甲○○共同恐嚇犯行，事證明確。
（三）被告丙○○變造國民身分證部分：
1、被告丙○○取得不知情友人李福榮之身分證1 張，於93年5
   月間，在高雄縣、市某飯店，以換貼自己照片之方式，而變
   造上開身分證，嗣警於93年11月14日20時40分許，在果峰街
   處所內查獲丙○○時，扣得上開變造國民身分證1張 之事實
   ，除被告丙○○之自白外，復有上開變造國民身分證在卷可
   查（見警卷第45頁），足認被告上開自白與事實相符，上開
   事實堪信為真正。
（四）綜上所述，被告丙○○、甲○○前揭所辯，均係事後卸責
      之詞，無法證明，不足採信。本件事證明確，被告丙○○
      、甲○○犯行洵堪認定，應予依法論科。
二、按行為後法律有變更者，適用行為時之法律。但行為後之法
    律有利於行為人者，適用最有利於行為人之法律，刑法第2
    條第1 項定有明文。經查：
（一）持有槍砲、彈藥之犯行，乃行為之繼續而非狀態之繼續，
      故如未受允准，持有槍砲彈藥而無正當理由之行為持續長
      時間，於終止持有前，均在其犯罪行為實施中。其間法律
      縱有變更，其行為既繼續實施至新法施行以後，即與犯罪
      後法律有變更之情形不同，不生新舊法比較適用之問題。
      查槍砲彈藥刀械管制條例第11條雖於94年1 月26日修正公
      布（同年月28日生效），原條例第8 條與第10條、第11條
      合併修正移列為修正條文第8 條，原條例第10、11條刪除
      ，但該次修正無關於該法第7 條、第12條之規定，自無比
      較新舊法之問題，先予說明。
（二）被告丙○○所犯刑法第212 條之罰金刑部分，本件被告於
      犯罪時之罰金罰鍰提高標準條例第1 條規定：「依法律應
      處罰金、罰鍰者，就其原定數額得提高為2 倍至10倍。但
      法律已依一定比率規定罰金或罰鍰之數額或倍數者，依其
      規定。」同法第3 條規定：「依本條例規定提高罰金罰鍰
      之法律及其倍數，由主管院定之。」而刑法所定罰金本刑
      之數額（單位為銀元）業經主管院核定提高為10倍，自72
      年8 月1 日起施行。而中華民國95年6 月14日總統華總一
      義字第09500085181 號令增訂公布刑法施行法第1 之1條
      規定：「中華民國94年1 月7 日刑法修正施行後，刑法分
      則編所定罰金之貨幣單位為新臺幣。94年1 月7 日刑法修
      正時，刑法分則編未修正之條文定有罰金者，自94年1 月
      7 日刑法修正施行後，就其所定數額提高為30倍。但72
      年6 月26日至94年1 月7 日新增或修正之條文，就其所定
      數額提高為3 倍」。而本件被告所犯之刑法第212 條之變
      造國民身分證罪並未在72年6 月26日至94年1 月7 日間修
      正，且於94年1 月7 日刑法修正時，屬於刑法分則編未修
      正之條文並定有罰金刑。故刑法第212 條之變造國民身分
      證罪之罰金刑經比較行為時之罰金罰鍰提高標準條例第1
      條與修正後之刑法施行法第1 之1 條之罰金刑標準，其罰
      金刑之最高刑度並無不同（僅是修正前罰金單位為銀元，
      修正後罰金單位為新台幣，但換算結果數額相同）。而94
      年1 月7 日修正，於95年7 月1 日施行之後刑法第33 條
      第5 款規定：「罰金：新臺幣1 千元以上，以百元計算之
      。」是罰金刑新、舊法比較後，最高刑度部分，新、舊法
      並無不同，然最低刑度部分，以舊法規定有利於被告丙○○，故就罰金刑部分以舊法對被告丙○○有利。
（三）被告丙○○、甲○○行為後，刑法第55條牽連犯之規定，
      業於94年1 月7 日修正公布刪除，並於95年7 月1 日施行
      ，則被告之犯行，因行為後新法業已刪除牽連犯之規定，
      此刪除雖非犯罪構成要件之變更，但顯已影響行為人刑罰
      之法律效果，自屬法律有變更，依新法第2 條第1 項規定
      ，比較新、舊法結果，舊法之規定對被告丙○○、甲○○
      有利。
（四）共同正犯之修正：被告丙○○、甲○○行為後，95年7 月
      1 日施行公布之修正後刑法第28條固將原條文之「實施」
      ，修正為「實行」，本件被告丙○○、甲○○之行為不論
      在修法前、修法後均為實行行為，故不生新、舊法比較問
      題。
（五）數罪併罰規定：被告丙○○行為後，刑法第51條關於數罪
      併罰之定應執行刑規定亦於94年1 月7 日修正公布，並於
      95年7 月1 日施行，修正前刑法第51條第5 款規定：「宣
      告多數有期徒刑者，於各刑中之最長期以上，各刑合併之
      刑期以下，定其刑期。但不得逾20年。」，修正後刑法第
      51條第5 款規定：「宣告多數有期徒刑者，於各刑中之最
      長期以上，各刑合併之刑期以下，定其刑期。但不得逾30
      年。」，經比較新舊法結果，修正前之舊法對被告丙○○
      有利。
（六）被告於行為後，刑法第42條第2 項亦已於94年1 月7 日修
      正公布，並自95年7 月1 日施行，綜合比較修正前之舊法
      與修正後之新法，認新法較有利於被告（修正前後之規定
      、各自比較之結果及理由均詳如附表二所示）。
（七）綜上所述，本件易服勞役之新、舊法比較，雖以新法較為
      有利被告丙○○、甲○○，惟因牽連犯、數罪併罰、罰金
      刑下限之規定，如適用舊法，被告2 人就共同持有制式手
      槍、子彈及共同恐嚇犯行部分，僅論一罪，綜合考量被告
      2 人論罪罪數、易服勞役之新舊法規定，本院認舊法較有
      利被告2 人，如上所述，本於比較時應綜其罪刑之結果而
      為比較，不得一部割裂適用不同之新舊刑法（最高法院95
      年5 月23日第8 次刑事庭會議參照），故本件關於牽連犯
      、數罪併罰、罰金刑下限、易服勞役部分，應依刑法第2
      條第1 項前段規定，仍應適用修正前之舊法。
 三、被告丙○○、甲○○自不詳時間起至93年11月14日至，持
     有附表一所示之手槍、子彈，核被告丙○○、甲○○所為
     ，係犯槍砲彈藥刀械管制條例第7 條第4 項之未經許可，
     持有手槍罪、同條例第12條第4 項之未經許可，持有子彈
     罪。被告丙○○、甲○○所為持有制式手槍及持有子彈之
     部分，係為一行為而觸犯數罪名，為想像競合犯，應依刑
     法第55條之規定，從一重之未經許可持有制式手槍罪處斷
     。被告丙○○、甲○○二人至陳瑞山住處開槍行為，係犯
     刑法第305 條之恐嚇危害安全罪。被告丙○○變造李福榮
     身分證行為，係犯刑法第212 條之變造國民身分證罪。被
     告丙○○、甲○○所犯未經許可持有制式手槍罪、恐嚇危
     害安全罪間，均有犯意聯絡、行為分擔，應依刑法第28條
     規定論以共同正犯。被告丙○○、甲○○所犯未經許可持
     有制式手槍罪、恐嚇危害安全罪間，具有方法結果之牽連
     關係，應依修正前刑法第55條之規定論以牽連犯，從一重
     之共同未經許可持有制式手槍罪處斷。被告丙○○所犯共
     同未經許可持有制式手槍罪、變造國民身分證罪間，犯意
     各別，行為互異，應依修正前刑法第51條第5 款規定分論
     併罰。爰審酌被告丙○○、甲○○明知制式手槍、子彈為
     違禁物，仍恣意持有，未交付司法警察人員，徒增該制式
     手槍、子彈侵害他人生命、身體權益之風險，而被告丙○○、甲○○與被害人陳瑞山素未相識，被告丙○○僅聽聞
     他人片面之詞，貿然偕同被告甲○○至被害人陳瑞山住處
     開槍，被告甲○○在旁目睹亦未加以勸阻，被告丙○○、
     甲○○漠視制式手槍、子彈可能造成生命、身體傷亡危險
     、罔顧法紀，行為實屬不該，被告丙○○、甲○○雖共同
     持有、使用附表一所示之制式手槍、子彈，惟扣案如附表
     一所示之制式手槍、子彈係被告丙○○帶同警方查獲，顯
     見被告丙○○對上開制式手槍、子彈有較大之支配管領力
     ，此部分惡性高於被告甲○○，另被告丙○○為規避警察
     盤查而變造他人國民身分證，所為損害戶政機關對國民身
     分證管理之正確性及影響他人甚鉅，惟被告丙○○犯後坦
     承大部分犯行，態度尚稱良好，被告甲○○坦承持槍犯行
     ，尚有部分悔意等一切情狀，分別量處如主文所示之刑，
     並就併科罰金部分，諭知易服勞役之折算標準，且就被告
     丙○○部分定應執行刑，以資懲儆。
四、扣案如附表一編號1 、2 、3 所示之制式手槍，均具有殺傷
    力，前已敘明，依槍砲彈藥刀械管制條例第4 條第1 項第1
    款之規定，非經中央主管機關許可，不得製造、販賣、運輸
    、轉讓、出租、出借、持有、寄藏或陳列，而屬違禁物，不
    問屬於犯人與否，均應依刑法第38條第1 項第1 款規定予以
    沒收；至附表一編號4 、5 所示之子彈，均於鑑驗過程業已
    擊發，不再具有殺傷力，而失其違禁物之性質，爰不予宣告
    沒收。另扣案之李福榮國民身分證上變造換貼之「丙○○」
    照片1 張，為被告所有供犯罪所用之物，業據被告供承在卷
    ，應依刑法第38條第1 項第2 款之規定宣告沒收，至被害人
    李福榮遭變造之國民身分證（不含被告之照片），並非變造
    之特種文書，且為李福榮所有，本院自不得予以宣告沒收，
    附此敘明。
乙、無罪部分（即被告己○○部分）：
一、公訴意旨略以：被告己○○綽號「老三」係高雄市沙地幫老
    大，與同案被告甲○○、丙○○（甲○○、丙○○涉犯槍砲
    彈藥刀械管制條例部分業經本院有罪判決）常混跡於高雄縣
    仁武鄉地區，從事替人討債之工作，其等因與高雄市前鎮區
    里長陳瑞山有債務糾紛，己○○乃教唆甲○○、丙○○持制
    式手槍至陳瑞山住處開槍示警，甲○○、丙○○乃共同基於
    犯意之聯絡，於93年10月23日19時38分許，分持吳明德（業
    於93年2 月28日死亡，經臺灣高雄地方法院檢察署93年度偵
    字第24778 號不起訴處分）所有之90手槍各1 支，搭乘計程
    車至陳瑞山上開住宅尋釁，2 人見該住宅1 樓並無人於該處
    活動，即由丙○○持槍向屋內連續射擊32發以示警告，甲○○則持槍站立於一旁警戒，射擊完後，其2 人又回到己○○
    出資承租之果峰街處所與其會合。己○○明知甲○○、丙○○2 人均係通緝人犯，竟將其2 人藏匿於該住處內，以逃避
    警方查緝，嗣於93年11月14日20時40分許，警方獲得線報派
    員前往查緝，在上開處所內查獲己○○、丙○○2 人，甲○○則跳窗逃逸，然為警自後追趕將其攔獲，詎甲○○並未束
    手就縛，仍持折疊刀拒捕，並以該刀砍傷追緝之警員（甲○○所涉妨害公務部分業經臺灣高等法院高雄分院94年度上訴
    字第1939號判決確定），並在果峰街處所內，起出丙○○為
    躲避警方盤查，自行將李福榮之身分證換貼以自己相片之變
    造身分證1 枚（丙○○變造國民身分證部分業經有罪判決）
    。翌（15）日丙○○並帶同警方於高雄縣鳥松鄉○○路本昌
    巷324 號空屋旁之花圃盆栽內查扣附表一編號1 、2 、4 所
    示之制式手槍（含彈匣2 個）及子彈，另於93年11月25日17
    時許，帶到高雄市前鎮區○○○路與金鞏橋旁查扣附表一編
    號3 、5 所示之制式手槍（含彈匣1 個）及子彈，而悉上情
    。因認被告己○○涉犯有刑法第164 條第1 項之藏匿人犯罪
    及教唆丙○○、甲○○共同持槍恐嚇罪嫌云云。
二、按被告未經審判證明有罪確定前，推定其為無罪；犯罪事實
    應依證據認定之，無證據不得認定犯罪事實；不能證明被告
    犯罪者，應諭知無罪之判決，刑事訴訟法第154 條第1 項、
    第2 項及第301 條第1 項分別定有明文。又刑事訴訟法上所
    謂認定犯罪事實之證據，係指足以認定被告確有犯罪行為之
    積極證據而言，該項證據自須適合於被告犯罪事實之認定，
    始得採為斷罪資料；事實之認定，應憑證據，如未能發現相
    當證據，或證據不足以證明，自不能以推測或擬制之方法，
    以為裁判基礎；而認定犯罪事實所憑之證據，雖不以直接證
    據為限，間接證據亦包括在內；然而無論直接或間接證據，
    其為訴訟上之證明，須於通常一般之人均不致有所懷疑，而
    得確信其為真實之程度者，始得據為有罪之認定；又依刑事
    訴訟法第161 條第1 項規定，檢察官就被告犯罪事實，應負
    舉證責任，並指出證明之方法。因此，檢察官對於起訴之犯
    罪事實，應負提出證據及說服之實質舉證責任。倘其所提出
    之證據，不足為被告有罪之積極證明，或其指出證明之方法
    ，無從說服法院以形成被告有罪之心證，基於無罪推定之原
    則，自應為被告無罪判決之諭知，最高法院29年上字第3105
    號、40年臺上字第86號、76年臺上字第4986號及92年臺上字
    第128 號判例分別著有判例可資參照。
三、訊據被告己○○堅決否認有何藏匿人犯、及教唆共同持槍恐
    嚇犯行云云，辯稱：沒有教唆丙○○、甲○○去陳瑞山住處
    開槍，果峰街處所係戊○○所承租的，其本身也在通緝中，
    故去投靠戊○○，其住其中1 間房間，丙○○有住在果峰街
    處所，甲○○沒有住果峰街，甲○○有去那邊找丙○○、戊○○，其無藏匿丙○○、甲○○等語，辯護意旨略以：被告
    己○○不知丙○○、甲○○至陳瑞山住處開槍之事，亦不知
    丙○○、甲○○因案通緝，果峰街處所係戊○○所承租，被
    告己○○無藏匿人犯行為等語。經查：
（一）關於被告己○○被訴教唆持槍恐嚇犯行部分：
1、被告丙○○聽聞綽號「阿德」之成年男子陳述陳瑞山之言行
   不佳，遂對陳瑞山心生不滿，於93年10月23日19時38分許，
   由被告丙○○邀約被告甲○○至陳瑞山住處開槍之事實，業
   經證人即同案被告丙○○於本院審理中結證稱：去陳瑞山家
   開槍，係因吳明德介紹一個朋友給我，他跟我說陳瑞山做人
   不好，我找甲○○一起去的，己○○不認識陳瑞山，不是己○○教唆我們去的等語（見本院95年8 月22日審判筆錄第16
   頁），而證人即同案被告甲○○於本院審理中結證稱：無與
   己○○從事討債工作，己○○與陳瑞山無債務糾紛，不知道
   己○○是否認識陳瑞山，是丙○○找我去陳瑞山住處，己○○應該不知道去陳瑞山住處開槍之事，不是己○○叫我們去
   的等語（見本院95年8 月22日審判筆錄第12、13 頁） 。證
   人丙○○、甲○○對於到陳瑞山住處開槍乙節，於警詢、偵
   訊、本院審理時之說法均一致，未有互相矛盾之處，上開證
   人丙○○、甲○○之結證堪可採信，上開事實可信為真正。
2、被告己○○未曾於警詢、偵訊、本院審理中自白：其與陳瑞
   山有債務糾紛，乃教唆甲○○、丙○○持制式手槍至陳瑞山
   住處開槍乙節，另卷內並無相關事證供本院認定被告己○○
   教唆丙○○、甲○○持槍恐嚇之時、地，公訴人就此部分事
   實亦無積極舉證，此部分被訴事實應屬無法證明。
（二）關於被告己○○被訴藏匿人犯部分：
1、果峰街處所係由戊○○所承租，被告己○○並無藏匿丙○○
   、甲○○乙節，業經證人即果峰街處所之房東乙○○於本院
   審理中結證稱：果峰街處所是我所有，93年9 月1 日租給自
   稱「林新裕」之人（真實姓名即戊○○），之後有跟林新裕
   收過房租，是當時簽租約之人，收過10、11月之房租，我去
   收房租都是跟很胖的人收，目前沒有在法庭上，我在警詢曾
   提到「93年8 月中旬由鄭先生（事後經媒體報導確認己○○
   ）出面看房子並預付訂金…」，係因己○○、丙○○被抓後
   ，因我是屋主，警方要我去現場，當場警方跟我說這些人之
   姓名，問我是否認識，為何出租房屋給他們，我當時沒看完
   警詢筆錄，警方要我簽名我就簽名，我現在能確認林新裕就
   是戊○○，當時警察在那邊說，我才能知道他們的本名，（
   提示警卷房租契約書）房屋契約書是我寫的，簽名是林新裕
   簽的，簽約時有叫對方提出身分證件，還有問對方問題，後
   來警方跟我說林新裕本名叫戊○○，我也有看到戊○○之身
   分證，警詢筆錄是警方要我配合講的，案發後我去現場，看
   到有2 個人被押在地上，我不知道叫什麼名字，我剛去的時
   候，檢察官還沒有到，現場都是指揮官等跟我聊天，介紹該
   2 人本名給我認識，這就是警卷筆錄記載事後經媒體報導誰
   誰誰，我最清楚就是林新裕，因他身材很好認，鄭先生、丙○○我印象都不是很清楚，也不認識，筆錄都是警方寫的等
   語（見本院95年8 月22日審判筆錄第4 至9 頁），證人即同
   案被告丙○○於本院審理中結證稱：戊○○要帶我去果峰街
   處所住時，曾跟我說過他要跟己○○講我被通緝，我不知道
   戊○○說了沒，93年11月間住果峰街處所，頭先是己○○、
   戊○○在住，戊○○後來叫我過去那邊住，該屋戊○○說是
   他租的，租金是戊○○付的，房東來收房租時有看過一次等
   語（見本院95年8 月22日審判筆錄第17、18頁）。證人即同
   案被告甲○○於本院審理中結證稱：我因殺人案被通緝，我
   沒有跟己○○說，但戊○○知道，我被通緝情況要看戊○○
   有無跟己○○說，我沒有住果峰街處所，該屋是戊○○租的
   等語（見本院95年8 月22日審判筆錄第13、14頁）。證人乙○○與被告己○○無特殊交情，就果峰街處所出租情況當不
   致虛偽陳述，以袒護被告己○○，證人乙○○之結證堪可採
   信。關於果峰街處所之承租人為何，證人乙○○、丙○○、
   甲○○均稱係戊○○，而該屋租賃契約書亦為戊○○化名林
   新裕與乙○○簽訂，此有房屋租賃契約書1 份（見警卷第99
   頁），堪信上開事實為真正。
2、公訴意旨雖認被告己○○於警詢中曾供述：果峰街處所房租
   剛開始戊○○有支付1 個月租金及2 個月押金，最近1 個月
   租金是由我支付（見警卷第81頁）等語，而認果峰街處所係
   由被告己○○所承租云云，然上開果峰街處所承租過程，係
   由戊○○出面與房東乙○○簽訂租約之事實，前已敘明，而
   被告己○○曾居住於果峰街處所，基於使用者付費原則，即
   便被告己○○有共同承擔部分租金給付之實，亦難僅憑此點
   遽認上開果峰街處所係由被告己○○所承租，故上開果峰街
   處所既非被告己○○所承租，亦非被告己○○主動帶被告丙○○、甲○○至果峰街處所居住，不論被告己○○是否知情
   被告丙○○、甲○○為通緝犯，被告己○○之行為亦與刑法
   第164 條第1 項之藏匿人犯罪之構成要件有別，此外，公訴
   人就此部分亦未提出其他具體事證供本院審酌，被告己○○
   此部分被訴之犯行應屬無法證明。
3、至於公訴人聲請勘驗證人乙○○警詢錄音帶及傳喚製作該筆
   錄警員部分，因證人乙○○於本院審理中就警詢部分之證詞
   有矛盾之處業已說明，再依據證人乙○○、丙○○、甲○○
   之證言，可知果峰街處所非被告己○○所承租，公訴人上開
   聲請核無必要，附此敘明。
四、是公訴人認被告己○○涉嫌藏匿人犯罪及教唆丙○○、甲○○共同持槍恐嚇犯行所憑之證據，尚未達於通常一般之人均
    不致有所懷疑，而得確信其為真實之程度，依刑事訴訟制度
    「倘有懷疑，即從被告之利益為解釋」、「被告應被推定為
    無罪」之原則，即難據以為被告不利之認定。此外，復查無
    其他積極之證據，足資認定被告有何藏匿人犯罪及教唆丙○○、甲○○共同持槍恐嚇犯行，自屬不能證明被告犯罪，依
    首開說明，自應為被告己○○無罪之諭知。
據上論斷，應依刑事訴訟法第299 條第1 項前段、第301 條第1
項，槍砲彈藥刀械管制條例第7 條第4 項、第12條第4 項，刑法
第2 條第1 項、修正前刑法第11條前段、第28條、第305 條、第
212 條、第55條、第51條第5 款、第38條第1 項第1 款、第2 款
、第42條第3 項，修正前刑法罰金罰鍰提高標準條例第1 條前段
、第2 條，現行法規所定貨幣單位折算新臺幣條例第2 條，判決
如主文。
本案經檢察官黃建銘到庭執行職務。
中    華    民    國    95    年    9    月    22     日
                        刑事第二庭審判長法  官  邱永貴
                                        法  官  陳銘珠
                                        法  官  何佩陵
以上正本證明與原本無異。
如不服本判決，應於判決送達後10日內，向本院提出上訴狀。
中    華    民    國    95    年    9     月    22    日
                                        書記官  張家瑜
附錄法條
槍砲彈藥刀械管制條例第7條第4項
未經許可，持有、寄藏或意圖販賣而陳列第1 項所列槍砲、彈藥
者，處5 年以上有期徒刑，併科新台幣1 千萬元以下罰金。第1
項至第3 項之未遂犯罰之。
槍砲彈藥刀械管制條例第12條第4項
未經許可，持有、寄藏或意圖販賣而陳列子彈者，處5 年以下有
期徒刑，併科新台幣300 萬元以下罰金。
中華民國刑法第305條
以加害生命、身體、自由、名譽、財產之事，恐嚇他人致生危害
於安全者，處2 年以下有期徒刑、拘役或3 百元以下罰金。
中華民國刑法第212條
偽造、變造護照、旅券、免許證、特許證及關於品行、能力服務
或其他相類之證書、介紹書，足以生損害於公眾或他人者，處1
年以下有期徒刑、拘役或3 百元以下罰金。
附表一：
┌──┬────────┬────────────┬───────┐
│編號│    查扣時地    │        槍彈種類        │ 槍枝管制編號 │
├──┼────────┼────────────┼───────┤
│１  │93年11月15日於高│送鑑制式手槍1枝，係中共 │槍枝管制編號為│
│    │雄縣鳥松鄉○○路│NORINCO廠製213B型口徑9mm│0000000000(含 │
│    │本昌巷324號空屋 │之制式半自動手槍，槍管內│彈匣1個)。    │
│    │旁之花圃盆栽內  │具肆條右旋來復線，機械性│              │
│    │                │能良好，可擊發同口徑之制│              │
│    │                │式子彈，認具殺傷力。    │              │
├──┼────────┼────────────┼───────┤
│２  │93年11月15日於高│送鑑制式手槍1枝，係美國 │槍枝管制編號為│
│    │雄縣鳥松鄉○○路│RUGER廠製P89型口徑9mm之 │0000000000(含 │
│    │本昌巷324號空屋 │制式半自動手槍，機械性能│彈匣1個)。    │
│    │旁之花圃盆栽內  │良好，可擊發同口徑制式子│              │
│    │                │彈，認具殺傷力。        │              │
├──┼────────┼────────────┼───────┤
│３  │93年11月25日17時│送鑑制式手槍1枝，係美國 │槍枝管制編號為│
│    │許於高雄市前鎮區│BERETTA廠製92FS型口徑9mm│0000000000(含 │
│    │中華五路與金鞏橋│制式半動自動手槍，機械性│彈匣1個)。    │
│    │旁              │能良好，可擊發同口徑制式│              │
│    │                │子彈，認具殺傷力。      │              │
├──┼────────┼────────────┼───────┤
│４  │93年11月15日於高│送鑑制式子彈6顆(均經試射│無。          │
│    │雄縣鳥松鄉○○路│)，認均係口徑9mm之制式子│              │
│    │本昌巷324號空屋 │彈，認均具殺傷力。      │              │
│    │旁之花圃盆栽內  │                        │              │
├──┼────────┼────────────┼───────┤
│５  │93年11月25日17時│送鑑制式子彈5顆(均經試射│無。          │
│    │許於高雄市前鎮區│)，認均係口徑9mm制式子彈│              │
│    │中華五路與金鞏橋│，認均具殺傷力。        │              │
│    │旁              │                        │              │
└──┴────────┴────────────┴───────┘
附表二
┌──┬───────┬───────┬───────┬────┬────┐
│條號│  舊法規定    │   新法規定   │   比較理由   │比較依據│比較結果│
│    │              │              │              │        │何者對行│
│    │              │              │              │        │為人較有│
│    │              │              │              │        │利      │
├──┼───────┼───────┼───────┼────┼────┤
│42II│易服勞役以1元 │易服勞役以新臺│關於罰金易服勞│修正刑法│新法    │
│    │以上3元以下， │幣1000元、2000│役之折算標準，│第2條第1│        │
│    │折算1日。但勞 │元或3000元折算│舊法以銀元100 │項但書  │        │
│    │役期限不得逾6 │1日。但勞役期 │、200、300元即│        │        │
│    │個月。        │限不得逾1年。(│新台幣300、600│        │        │
│    │（罰金罰鍰提高│新法§42III)   │、900元折算1日│        │        │
│    │標準條例第2 條├───────┤，新法則提高易│        │        │
│    │前段：依刑法第│依第五十一條第│服勞役之折算標│        │        │
│    │41 條 易科罰金│七款所定之金額│準，修正為以  │        │        │
│    │或第42條第2 項│，其易服勞役之│1000 元、2000 │        │        │
│    │易服勞役者，均│折算標準不同者│元或3000元折算│        │        │
│    │就其原定數額提│，從勞役期限較│1日。就折算金 │        │        │
│    │高為100 倍折算│長者定之。(新 │額以觀，顯以新│        │        │
│    │1 日)         │法§42Ⅳ)     │法對行為人有利│        │        │
│    │              │              │。            │        │        │
└──┴───────┴───────┴───────┴────┴────┘


司法院資訊處製作；財團法人民間司法改革基金會備份。
